【裁判字號】    89,判,174
【裁判日期】    890120
【裁判案由】    營業稅
【裁判全文】
行  政  法  院  判  決                            八十九年度判字第一七四號
    原      告  伊文企業股份有限公司
                              .
    代  表  人  甲○○
    被      告  高雄市稅捐稽徵處
右當事人間因營業稅事件，原告不服財政部中華民國八十七年七月二十九日台財訴第
000000000號再訴願決定，提起行政訴訟。本院判決如左︰
    主  文
原告之訴駁回。
    事  實
緣原告於八十三年三月五日出售坐落高雄市鼓山區○○○路三十三號房屋乙棟及其基
地（以下簡稱系爭房地）予趙介壽，售價新臺幣（以下同）四、○○○、○○○元，
未依規定開立統一發票，致逃漏營業稅一○八、○○○元，經財政部高雄市國稅局（
以下簡稱高雄市國稅局）於八十五年三月六日查獲，取具原告之說明書及相關資料移
由被告審理，被告以違章屬實，乃核定追繳稅款一○八、○○○元，並按所漏稅額科
處五倍之罰鍰計五四○、○○○元。原告不服，申請復查，未經變更，提起訴願、再
訴願，遞遭決定，遂提起行政訴訟，茲摘兩造訴辯意旨如次：
原告起訴意旨略謂：
一、原告於民國八十三年間因經濟不景氣影響，致經營不善陷入困境，職員陸續離職
    ，積欠大批債務，乃將系爭房地過戶於趙介壽抵債，當時訂有買賣合約，並言明
    房屋款為一百三十萬元，餘為土地款，因當時內部紛亂，一時忘記開立發票乙事
    ，事後已於八十五年五月三十一日補開號碼為ＣＱ00000000之統一發票
    在案，本公司係屬自動補開補報補繳，依照稅捐稽徵法第四十八條之一規定應屬
    免罰。
二、有關房屋之交易價格，買賣當時就已訂明，被告已於八十五年十月二日通知買主
    趙介壽提供本案之買賣合約書未果，而被告依高雄市國稅局查得之資料（依據房
    屋評定現值及土地公告現值比率算，房屋價格為二、一六○、○○○元，與申請
    人補開出售房屋價一、三○○、○○○元，計調增八六○、○○○元），認定本
    案違章，顯然有偏頗。
三、因趙介壽怕面見政府官員，尤其是財稅單位，再則又因事不關己，且不明被告涵
    意，致不敢輕易提示買賣資料，被告可要求原告與趙介壽共同或是親往，定可成
    事，亦可來函，原告可協助促趙介壽親自提示。
四、本件房屋之實際售價為一、三○○、○○○元，被告依法申報，基於課稅公平、
    確實原則，並顧及目前中小企業經營之困境，請依法詳查。
五、綜上所述，原處分及一再訴願決定均有未合，請求一併予以撤銷等語。
被告答辯意旨略謂：
一、按「營業人銷售貨物或勞務，應依本法營業人開立銷售憑證時限表規定之時限，
    開立統一發票交付買受人。」「營業人有左列情形之一者，主管稽徵機關得依照
    查得之資料，核定其銷售額及應納稅額並補徵之：一、．．．五、漏開統一發票
    。」、「納稅人有左列情形之一者，除追繳稅款外，按所漏稅額處一倍至十倍罰
    鍰，並得停止其營業：一、．．．、三、短報或漏報銷售額者。」營業稅法第三
    十二條、第四十三條第一項第五款及第五十一條第一項第三款分別定有明文。
二、原告於八十三年三月五日出售系爭房屋予趙介壽，總價四、○○○、○○○元，
    未依規定開立發票逃漏營業額一○八、○○○元，經高雄市國稅局於八十五年三
    月六日查獲，取有原告說明書（原處分書誤為承諾書）、課稅資料歸戶清單、營
    利事業所得稅申報案件派查單等附原處分卷可稽，違章事實洵堪認定，除補徵營
    業稅並按所漏稅額裁處五倍之罰鍰，依法並無不合。
三、稅捐稽徵法第四十八條之一自動補報免罰之規定，以未經檢舉及未經稽徵機關或
    財政部指定之調查人員進行調查為要件。本案係高雄市國稅局於八十五年二月二
    十九日查核原告八十三度營利事業所得稅時，發現異常，乃於同年三月六日調案
    查核，並經原告於同年八月二十八日書立說明書，坦承上述交易係因一時忘記開
    立發票；原告另於事後於八十五年五月三十一日始補開銷售額一、三○○、○○
    ○元（未含稅）、ＣＱ00000000號統一發票乙張，是本案之調查基準日
    為八十五年三月六日，因之，原告主張合於免罰之規定，顯係對法令有所誤會。
    次查系爭房屋之交易價格，原告於原調查皆無法提示買賣合約書，被告始採高雄
    市國稅局查得之資料審理，復依據房屋評定現值及土地現值比率核算房屋價格為
    二、一六○、○○○元，核與原告補開出售房屋價格一、三○○、○○○元，計
    調增八六○、○○○元，洵屬有據，從而原告以趙介壽不敢輕易提示相關數據供
    財稅單位查證，逕指被告調增之核定有所偏頗，顯屬卸責之詞，不足採信。
四、綜上所述，被告依首揭稅法規定，核定補徵營業稅一○八、○○○元並按所漏稅
    額裁處五倍之罰鍰計五四○、○○○元，認事用法並無違誤，原告提起行政訴訟
    顯無理由，請求駁回原告之訴等語。
    理  由
一、按「營業人銷售貨物或勞務，應依本法營業人開立銷售憑證時限表規定之時限，
    開立統一發票交付買受人。」「營業人有左列情形之一者，主管稽徵機關得依照
    查得之資料，核定其銷售額及應納稅額並補徵之：一、．．．五、漏開統一發票
    。」「納稅人有左列情形之一者，除追繳稅款外，按所漏稅額處一倍至十倍罰鍰
    ，並得停止其營業：一、．．．、三、短報或漏報銷售額者。」營業稅法第三十
    二條、第四十三條第一項第五款及第五十一條第一項第三款分別定有明文。又「
    納稅義務人自動向稅捐稽徵機關補報並補繳所漏稅款者，凡屬未經檢舉、未經稽
    徵機關或財政部指定之調查人員進行調查之案件，左列之處罰一律免除；其涉及
    刑事責任者，並得免除其刑：一、本法第四十一條至第四十五條之處罰。二、各
    稅法所定關於逃漏稅之處罰。」稅捐稽徵法第四十八條之一第一項亦予明定。
二、本件原告於八十三年三月五日出售系爭房地予趙介壽，未依規定開立統一發票，
    逃漏營業稅一○八、○○○元，經高雄市國稅局於八十五年三月六日查獲，移由
    被告審理，認違章屬實，乃核定追繳稅款一○八、○○○元，並按所漏稅額科處
    五倍之罰鍰計五四○、○○○元。原告不服，循序提起行政訴訟，訴稱：原告將
    系爭房屋土地過戶抵債，一時忘記開立發票，事後自動補開統一發票，應予免罰
    ；又本件房屋價金為一、三○○、○○○元，被告逕予調增八六○、○○○元，
    顯有偏頗云云。
三、原告於八十三年三月五日出售系爭房地予趙介壽，售價四、○○○、○○○元，
    未依規定開立統一發票，經高雄市國稅局發覺後，移由被告審理；高雄市國稅局
    於向原告調查房屋交易價格時，原告未提示買賣合約書；又至八十五年五月三十
    一日原告始開立銷售額一、三○○、○○○元（未含稅）、ＣＱ0000000
    0號統一發票乙張等情，為訴辯雙方所不爭，且有原告所書立之說明書、統一發
    票各一紙及高雄市國稅局八十五年九月十九日財高國稅審一字第八五○四四○○
    一號函附於原處分卷可憑。被告審理後，依核算之房屋價格二、一六○、○○○
    元，對原告補徵營業稅及科處罰鍰。原告雖以前開各詞為主張，認原處分尚有違
    誤，經查：
（一）高雄市國稅局向原告及趙介壽調取本件房地買賣契約以調查房屋買賣價格時，
      原告未予提出；至原告提出復查申請及一再訴願時，仍未提出房屋買賣契約書
      ，殆提起本件訴訟時，亦僅謂被告可要求原告與趙介壽共同親往提出，原告亦
      可協助促趙介壽親自提示等語，而仍未實際提出，則被告自得依營業稅法第四
      十三條第一項第五款規定，依照查得之資料，核定其銷售額及應納稅額。
（二）被告核定本件房屋銷售額時，係採用高雄市國稅局所核定之價格二、一六○、
      ○○○元，此業據被告陳明；而高雄市國稅局則係按房屋評定現值及土地現值
      比率核算之數額，則有前開函可稽，經核並無不合，是原告以此金額作為本件
      房屋之銷售額，亦無不妥。原告主張有關房屋之交易價格，買賣當時就已訂明
      為一、三○○、○○○元，應依此金額核定銷售額云云，自非可取。
（三）依附於原處分卷內之高雄市國稅局營利事業所得稅申報案件派查單、調案申請
      單，該局係於八十五年二月二十九日派案查核原告之八十三年度營利事業所得
      稅，調案日期為八十五年三月六日，此顯係於原告補開統一發票之前，亦即稅
      捐稽徵機關開始進行調查之後，原告始就補開原漏開之統一發票並補繳營業稅
      ，則原告所為與前引稅捐稽徵法第四十八條之一所定得免除處罰之要件不合，
      尚難以原告已補繳稅款而免除本件罰鍰。
四、綜上所述，本件被告依營業稅法第三十二條、第四十三條第一項第五款及第五十
    一條第一項第三款核定追繳稅款一○八、○○○元，並按所漏稅額科處五倍之罰
    鍰計五四○、○○○元，並無違誤，一再訴願決定遞予維持，亦無不合，原告起
    訴意旨，求予撤銷，為無理由，應予駁回。
據上論結，本件原告之訴為無理由，爰依行政訴訟法第二十六條後段，判決如主文。
中    華    民    國     八十九      年      一      月      二十       日
                    行 政 法 院 第 四 庭
                                審 判 長 評  事      葉  振  權
                                         評  事      吳  錦  龍
                                         評  事      吳  明  鴻
                                         評  事      尤  三  謀
                                         評  事      陳  光  秀
右  正  本  證  明  與  原  本  無  異
                                         法院書記官  阮  桂  芬
中    華    民    國     八十九      年      一      月     二十一      日


司法院資訊處製作；財團法人民間司法改革基金會備份。
